最高法院刑事判決　　　　　　　　　　　　　　　　八十七年度台上字第七九一號
　　上訴人即
　　自 訴 人　黃月娥　女
　　上訴人即
　　被　　告　林富源
　　　　　　　陳幸紅
　　被　　告　甲○○
右上訴人等因被告等背信案件，不服台灣高等法院台中分院中華民國八十五年六月二
十六日第二審判決（八十五年度上訴字第二四三號，自訴案號：台灣台中地方法院八
十四年度自字第九八九號），提起上訴，本院判決如左：
    主  文
原判決撤銷，發回台灣高等法院台中分院。
    理  由
本件原判決撤銷第一審關於上訴人即被告林富源、陳幸紅二人部分之科刑判決，改判
論處該二人以共同為他人處理事務，意圖為自己不法之利益，而為違背其任務之行為
，致生損害於本人之財產罪刑；並維持第一審諭知被告甲○○無罪部分之判決，駁回
上訴人即自訴人黃月娥在第二審之上訴，雖非無見。惟查：(一)按科刑判決書其宣示之
主文與所載之事實理由，必須互相適合，否則即屬理由矛盾，其判決當然為違背法令
。本件原判決事實認定，被告陳富源與其妻陳幸紅共同意圖為自己不法之利益，逕將
系爭房地移轉登記為陳幸紅所有。主文亦諭知該被告等共同意圖為自己不法之利益，
而為違背其任務之行為。然理由稱：被告林富源應係不甘自訴人久未償還借款……
乃於取得上開房地之各項證件後，為圖得其債權之保障，乃將上開房地移轉登記在其
妻名下應可確認等語（見原判決理由一之(一)第三頁正面第十三－十六行）。惟若被告
等所為，僅在圖得其債權之保障，即無意圖為自己不法利益之可言。原判決所宣示之
主文，與所載之事實理由並非一致，於法尚有未洽。(二)就自訴人黃月娥、被告林富源
於原審之控辯情節觀之，其雙方金錢往來多年，彼此之債權債務關係並非單純。原審
自應命兩造提出確實之憑據，查明自訴人於案發前究竟尚積欠被告林富源、陳幸紅若
干金額﹖林富源是否可將自訴人之系爭房地出售﹖出售該房地之增值稅新台幣（下同
）六百萬元由何人負擔﹖林富源處理自訴人所有系爭房地之價格與當時當地之市價是
否相當﹖出售所得淨額是否悉數用於代償自訴人積欠之債務﹖剩餘之款項有無返還自
訴人﹖此與判斷被告之所為是否具有意圖為自己不法利益之犯意﹖及是否致生損害於
自訴人財產之結果﹖至有關係。而原審就上開足以影響案情判斷之事項，均未詳細調
查，在事實欄明白記載，以致事實尚欠明瞭，本院無由為適用法律當否之判斷。(三)自
訴人於原審具狀陳稱：其積欠被告甲○○之五百五十萬元，經向甲○○之全權代理人
林富源清償後，甲○○猶於八十一年十二月十八日，持自訴人所有之系爭房地向台灣
省合作金庫設定本金最高限額一千一百萬元之抵押權，其所為顯己損害自訴人之權益
（見原審卷第八十五頁反面第八十六頁正面），原審就自訴人補充自訴之上開事實，
既未調查，復未於判決內說明如何不足採取或無調查必要之理由，自嫌調查之職責未
盡，及有判決理由不備之違誤。自訴人及被告林富源、陳幸紅上訴意旨均指摘原判決
違背法令，非無理由，應認原判決有撤銷發回之原因。又本件雖係刑事訴訟法第三百
七十六條第五款所列之案件，惟於修正刑事訴訟法施行前，原得上訴於第三審法院，
且已繫屬於法院，依刑事訴訟法施行法第五條第一項規定，仍應依施行前之法定程序
終結之，附此明。
據上論結，應依刑事訴訟法第三百九十七條、第四百零一條，判決如主文。
中      華      民      國    八十七    年      三      月      五      日
                              最高法院刑事第六庭
                                  審判長法官  黃  劍  青
                                        法官  劉  敬  一
                                        法官  林  增  福
                                        法官  邵  燕  玲
                                        法官  張  清  埤
      右正本證明與原本無異
                                              書  記  官
中      華      民      國    八十七    年      三      月     十二     日
